最　高　行　政　法　院　裁　定
　　　　　　　　　　　　　　　94年度裁字第00171號
抗　告　人　甲○○
相　對　人　財政部臺灣省中區國稅局
代　表　人　鄭宗典
上列抗告人因與相對人財政部臺灣省中區國稅局間綜合所得稅事
件，對於中華民國92年9月19日臺中高等行政法院92年度簡字第
88號裁定提起抗告，本院裁定如下︰
　　主  文
抗告駁回。
抗告訴訟費用由抗告人負擔。
　　理  由
一、按抗告法院認抗告為不合法或無理由者，應為駁回抗告之裁
    定。次按「人民因中央或地方機關之違法行政處分，認為損
    害其權利或法律上之利益，經依訴願法提起訴願而不服其決
    定，或提起訴願逾三個月不為決定，或延長訴願決定期間逾
    二個月不為決定者，得向高等行政法院提起撤銷訴訟。」、
    「人民因中央或地方機關對其依法申請之案件，予以駁回，
    認為其權利或法律上利益受違法損害者，經依訴願程序後，
    得向高等行政法院提起請求該機關應為行政處分或應為特定
    內容之行政處分之訴訟。」、「確認行政處分無效之訴訟，
    須已向原處分機關請求確認其無效未被允許，或經請求後於
    三十日不為確答者，始得提起之。」為行政訴訟法第4條第
    1項、第5條第2項、第6條第2項分別定有明文。
二、查本件抗告人因綜合所得稅事件，於原審起訴略謂民國91年
    內相對人數度通知補繳稅款，經抗告人申訴，相對人函復時
    適抗告人因青光眼住院手術中，由其女代為繳納新台幣（下
    同）28,073元，抗告人近日方悉，經查對結果相對人實屬非
    法。抗告人係一個奉公守法之公務員退休，歷年所得稅皆按
    期申報，89年度亦然。相對人冒用所得稅法第14條第1項第4
    類「利息所得：凡公債、金融債券、各種短期票券、存款及
    其他貸出款項利息之所得」均不符「退休金優存」暨「依法
    令規定具有強制性質及貸出款項利息之所得」實非「所得總
    額之範疇」，顯屬違法認定，法所不容。爰提起行政訴訟，
    請求撤銷相對人所屬東山稽徵所於91年2月23日以中區國稅
    東山徵字第0910001108 號函、91年9月12日中區國稅東山徵
    字第09100112739號函及確認相對人所屬東山稽徵所代收移
    送行政執行處滯納綜合所得稅稅款及財務罰鍰繳款書非法無
    效等語。原審法院則略以：經查抗告人請求撤銷相對人所屬
    東山稽徵所於91年2月23日以中區國稅東山徵字第091000110
    8號函、91年9月12日中區國稅東山徵字第09100112739號函
    部分，尚未經過合法之訴願程序，另確認相對人所屬東山稽
    徵所91年8月16日第000331號稅額繳款書、相對人91年10月4
    日代收移送行政執行處滯納綜合所得稅稅款及財務罰鍰繳款
    書非法無效部分，抗告人尚未向相對人請求確認其無效未被
    允許（或向相對人請求確認其無效，相對人不為確答已逾30
    日），抗告人起訴難認為合法，因予裁定駁回。並敘明至於
    抗告人稱其於91年2月27日曾提出申復書，惟該申復書係抗
    告人向相對人所屬東山稽徵所請求給予本院90年度判字第13
    2號裁判書，經相對人所屬東山稽徵所91年3月25日中區國稅
    東山徵字第09100112739號函答復「台端因綜合所得稅事件
    ，經最高行政法院判決確定在案，該判決書應請逕向該院影
    印，請查照。」抗告人亦非提起訴願等情。本院經核原裁定
    並無違誤。抗告意旨猶執詞略謂相對人以所得稅法第14條第
    1項第4類課徵抗告人所得稅，該類末段明文除依同法第88條
    規定扣繳稅款外，不併計綜合所得稅總額，相對人應負擔刑
    法第13條故意刑責。依銀行法相關儲蓄規定，3年期以上之
    定存免稅，所以政府對軍公教退休金優存及公教儲蓄均以2
    年為期計算利息，所得稅扣繳憑單其「格式」有別。相對人
    屢以抗告人「主張」如何，實際是抗告人「依法申請」，相
    對人曲解法條引用不當。關於養老金，抗告人曾請求相對人
    研訂「養老金」確切定義，未獲下文；相對人以89年度抗告
    人之退休金及公教儲蓄此2項孳息改列為87年度利息所得，
    抗告人於申報書註明「免納所得稅」，亦未蒙採計免稅，相
    對人已構成刑法第129條；且相對人移送之執行書未填列年
    度，顯係詐欺手法之預謀。抗告人申報之87年度收入所得，
    並無相對人所列「175,950」及「26,920」兩筆所得，由相
    對人影印之申報書，即可證明相對人之違法，爰請廢棄原裁
    定云云。然查原審係認請求撤銷部分，抗告人未經過合法之
    訴願程序；請求確認無效部分，抗告人尚未向相對人請求確
    認其無效未被允許，或向相對人請求確認其無效，相對人不
    為確答已逾30日，抗告人起訴難認為合法，而程序上裁定駁
    回抗告人之訴，有如前述。從而，抗告人以其對實體上見解
    之歧異，指摘原裁定為不當，求予廢棄，難認有理由，應予
    駁回。
三、依行政訴訟法第104條、民事訴訟法第95條、第78條，裁定
    如主文。
中    華    民    國    94    年    1     月   31     日
                  第四庭審判長法  官　徐　樹　海
                              法  官　高　啟　燦
                              法  官　吳　錦　龍
                              法  官　黃　合　文
                              法  官　林  茂  權
以  上  正  本  證  明  與  原  本  無  異
中    華    民    國    94    年    2    月    1      日
　　　　　　　　　　　　　　　書記官　王  福  瀛
